【裁判字號】    92,交上易,621
【裁判日期】    920930
【裁判案由】    過失致死
【裁判全文】
臺灣高等法院臺南分院刑事判決            九十二年度交上易字第六二一號  慎股
      上  訴  人  臺灣嘉義地方法院檢察署檢察官
      上  訴  人
      即  被  告  甲  ○  ○
      選任辯護人  林  俊  生
右上訴人因被告過失致死案件，不服臺灣嘉義地方法院九十一年度交易字第二六四號
，中華民國九十二年五月三十日第一審判決（起訴案號：臺灣嘉義地方法院檢察署九
十一年度偵字第八一六三號），提起上訴，本院判決如左：
      主  文
上訴駁回。
甲○○緩刑貳年。
      事  實
一、甲○○於民國九十一年四月十七日二十時四十五分許，駕駛車牌號碼二Ｗ─○四
    七七號自小客車，沿嘉義縣民雄鄉○○○路由東向西行駛，於行經民新公路與菁
    埔路口時，本應注意駕駛人駕駛汽車，應遵守道路交通號誌之指示，且行車速度
    ，在無標誌規定之郊區道路，時速不得超過六十公里，依當時天候及路面狀況又
    無不能注意之情事，竟疏未注意，明知其行進方向之燈光號誌為圓形紅燈，仍貿
    然闖紅燈，並以時速七十公里速度超速前行，適有涂雅茹騎乘車號ＵＮＫ─五三
    六號機車沿菁埔路正由南向北駛至該交岔路口，甲○○見狀不及緊急煞車，致其
    所駕駛上開車輛之前保險桿撞擊涂雅茹所騎上開機車，造成涂雅茹頭部外傷併硬
    腦膜下出血及顱內出血而送醫急救後不治死亡。甲○○乃當場報案，並向前往現
    場處理之員警自承係肇事人，並接受裁判。
二、案經涂雅茹之母乙○○告訴臺灣嘉義地方法院檢察署檢察官偵辦起訴。
      理  由
一、訊據上訴人即被告甲○○對於右揭時、地駕駛自小客車肇事致被害人涂雅茹死亡
    之事實坦承不諱，惟辯稱：伊看到菁埔路方向號誌已變成紅燈，其行駛的方向，
    因伊已開至路口，伊想應該是綠燈，伊就繼續開，伊沒有闖紅燈；新民公路與菁
    埔路口有一速限為七十公里之標誌，且伊當時時速六、七十公里，伊沒有超速；
    事故發生後，警員到場時，伊有請警員去看死者機車有無開大燈，但是警員沒有
    去看；證人何柔所述不實在云云。經查：
  (一)右開事實，業據告訴人即被害人涂雅茹之母乙○○指證歷歷，核與證人何柔證稱
    ：「（問：你在九十一年四月十七日晚上八點四十五分左右，你是否有駕車經過
    民新公路與菁埔路口？）有的。（問：當時菁埔路上號誌是否有正常運作？）有
    的。（問：你騎車經過時，是否有在路口等候號誌？）有的，我是停車下來等紅
    燈過後，等到綠燈亮起，我再騎車過去。（問：你停車時，後面是否有跟一輛機
    車？）有的，他停在我後面，他車子緊接在我後面停車等紅燈。（問：是否還有
    別輛車子？）沒有，只有我和那一輛機車，只有我們兩輛機車在等紅燈。（問：
    你是否有注意後面那一輛機車？）有的，他有戴安全帽，也有開車燈，我們沒有
    並行停車，他是緊接在我後面停車。（問：你在燈號變成綠燈後多久騎過路口？
    ）一轉換綠燈後，我就騎車過路口。（問：後面的機車是否有跟隨你機車後面騎
    過？）有的，我先騎過馬路，到路中時，後面的機車才起步。（問：有無注意後
    面騎車的騎士是男性或女性？）是女性，因為在菁埔路上，她本來騎在我前面，
    我超過她騎在她前面，所以我有注意到她是女性。（問：你為何會回去路口？）
    我騎過路口後，聽到碰的一聲，我就又騎回去看。我聽到聲音後再回頭時，我當
    時已經通過路口約五十公尺，再騎回來。（問：回到現場後，你所見到的情形？
    ）我看到騎在我後面的騎士倒地，安全帽掉在路邊，我就騎機車到菁埔派出所報
    警。」等語（見原審卷第二十四頁─第二十八頁）相符，至被告空言證人何柔所
    述不實云云，然查，證人何柔與被告既無仇隙，自無甘冒偽證罪之處罰，而為不
    實之證述，而被告亦未能舉出具體事證證明證人何柔所述不實，自應認證人何柔
    之證言，堪採為證據。
  (二)次按行車速度，依標誌之規定，無標誌者，在郊外道路，時速不得超過六十公里
    ，道路交通安全規則第九十三條第一項第一款定有明文，經查，被告業於警訊中
    供承其當時車速約為七十公里（見相驗卷第九頁背面），是其於原審中改稱其當
    時車速為六、七十公里，自屬事後卸責之詞，要難採信。至被告辯稱：「新民公
    路與菁埔路口有一速限為七十公里之標誌，伊沒有超速」云云，惟經原審法院向
    交通部公路總局第五區養護工程處嘉太工務所函詢，該所於九十二年一月二十八
    日以五工嘉字第○九二○○○○二七五號函覆，謂：「民新公路與菁埔路口（一
    六四線道路二十七公里六○○公尺前五十公尺處）速限七十公里之標誌案，係九
    十一年五月三日開工至九十一年六月十四日竣事」等語，自足認該標誌乃於九十
    一年六月十四日完工後始啟用，亦即在被告肇致本件事故時（即九十一年五月二
    十日）該處之速限仍應依道路交通安全規則第九十三條第一項第一款所定之六十
    公里，而被告當時車速為每小時七十公里，業經認定如上，故被告辯稱其未超速
    云云，即非可採。
  (三)又按「汽車駕駛人駕駛汽車，應遵守道交通標誌、標線、號誌之指示」、「圓形
    紅燈」之行車管制號誌係表示禁止車輛通行，並不得超越停止線或進入路口」道
    路交通安全規則第九十條前段、道路交通標誌標線號誌設置規則第二百零六條第
    五款第一目分別定有明文。經查，被告辯稱：「伊看到菁埔路方向號誌已變成紅
    燈，其行駛的方向，因伊已開至路口，伊想應該是綠燈，伊就繼續開，伊沒有闖
    紅燈」云云，核與證人何柔上開證述顯不相符，且被告於警訊及偵訊中均陳稱：
    其當時未注意號誌等語（見相驗卷第九頁背面、第十八頁），因此堪認被告於原
    審中改稱其看到菁埔路方向號誌已變成紅燈云云，顯係事後卸責之詞，應非可信
    ，因此被告當時確有闖紅燈之違規行為，亦堪認定。
  (四)至被告辯稱：「警員到場時，伊有請警員去看死者機車有無開大燈，但是警員沒
    有去看」乙節，則與證人即到場處理之員警王培芝證述：其沒有印象有此事（見
    原審卷第十二頁）等語，以及證人何柔證稱被害人有開車燈（見原審卷第二十六
    頁）等語，不相符合，是其此部分辯解，仍非可採。
  (五)此外，復有嘉義縣警察局交通事故調查報告表、交通事故現場照片八張及警員事
    後補拍現場照片十張附卷可稽。而觀諸卷附之交通事故調查報告表所載及現場照
    片所示，案發當時之天候晴、夜間有照明、路面乾燥、無缺陷、無障礙物，有上
    開調查報告表在卷可佐，足見被告並無何不能注意之情事，竟因超速並闖紅燈肇
    致本件事故，其有過失甚明，且臺灣省嘉雲區車輛行車事故鑑定委員會亦為相同
    之認定，有該委員會九十二年三月十三日嘉鑑字第湯二○一八九號函在卷可稽（
    見原審卷第三十八頁）。而被害人涂雅茹確因本件車禍受傷死亡，業經臺灣嘉義
    地方法院檢察署檢察官督同檢驗員相驗屬實，製有相驗筆錄、相驗屍體證明書、
    驗斷書等在卷可憑，亦為被告所是認無訛，則被告過失駕車肇事行為，與被害人
    之死亡結果間，自具有相當因果關係，其過失致死犯行，應堪認定。
二、核被告所為，係犯刑法第二百七十六條第一項之過失致人於死罪。而被告於肇事
    後自行報案，並向到場處理之警員承認伊為肇事者，業據被告陳明，並有嘉義縣
    警察局民雄分局菁埔派出所相驗案件初步調查報告表附卷可查（見相驗卷第七頁
    ），被告於犯罪偵查機關未發覺前，自首而接受裁判，應依法減輕其刑，並先加
    後減。
三、原審法院適用刑法第二百七十六條第一項、第六十二條前段、罰金罰鍰提高標準
    條例第一條前段，審酌被告否認部分犯行，惟查無犯罪前科，素行良好，有臺灣
    高等法院被告全國前案紀錄表可按，及尚未與被害人家屬達成和解賠償損害等一
    切情狀，量處有期徒刑七月，認事用法俱無不合，量刑亦稱妥適，被告上訴意旨
    謂量刑過重，公訴人上訴意旨則謂量刑過輕，指摘原判決不當，均無可取，為無
    理由，均應予駁回。
四、末查被告前未曾受有期徒刑以上刑之宣告，有臺灣高等法院被告全國前案紀錄附
    科表附卷可稽，且於本院審理時，已與告訴人達成民事上和解，賠償告訴人損害
    ，取得告訴人之諒解，有和解書在卷可參，亦經告訴人到庭陳述屬實，故被告經
    此偵審程序教訓後，應知警惕諒無再犯之虞，本院因認所宣告之刑，以暫不執行
    為適當，併諭知緩刑二年，以勵自新，並觀後效。
據上論結，應依刑事訴訟法第三百六十八條，刑法第七十四條第一款，判決如主文。
本案經檢察官曾銘芳到庭執行職務。
中華      民      國    九十二    年      九      月      三十    日
                                    臺灣高等法院臺南分院刑事第三庭
                                        審判長法官  陳    義    仲
                                              法官  宋    明    蒼
                                              法官  陳    清    溪
右正本證明與原本無異。
不得上訴。
                                        法院書記官  陳    明    芬
中      華      民      國    九十二    年      九      月      三十    日
附錄本案論罪科刑法條全文：
刑法第二百七十六條第一項：
因過失致人於死者，處二年以下有期徒刑、拘役或二千元以下罰金。


司法院資訊處製作；財團法人民間司法改革基金會備份。
